【裁判字號】    98,訴,706
【裁判日期】    981030
【裁判案由】    違反毒品危害防制條例
【裁判全文】
臺灣嘉義地方法院刑事判決               98年度訴字第706號
公  訴  人  臺灣嘉義地方法院檢察署檢察官
被      告  甲○○
                    (現於臺灣嘉義監獄鹿草分監執行中)
上列被告因違反毒品危害防制條例案件，經檢察官提起公訴（98
年度毒偵字第1212號），被告於本院行準備程序時就被訴事實為
有罪之陳述，本院裁定由受命法官改依簡式審判程序進行審理，
判決如下：
    主  文
甲○○施用第一級毒品，累犯，處有期徒刑拾月。
    犯罪事實
一、甲○○前因施用毒品案件，經本院以91年度毒聲字第759號
    裁定送觀察、勒戒後，認有繼續施用毒品之傾向，經本院於
    91年12月30日，以91年度毒聲字第1033號裁定令入戒治處所
    施以強制戒治，嗣經本院以92年度毒聲字第705號裁定停止
    戒治，所餘戒治期間付保護管束，於92年5月22日停止戒治
    出所。惟於停止戒治期間復因施用毒品案件而違反保護管束
    應遵守事項情節重大，經本院裁定撤銷停止戒治，再令入戒
    治處所強制戒治；迄93年1月9日因毒品危害防制條例修正施
    行而由戒治處所釋放。復因施用第1級毒品案件，經本院以
    97年度訴字第129號判決判處有期徒刑11月確定，於98年3月
    31日縮短刑期執行完畢。仍不知悔改，基於施用第1級毒品
    之犯意，於98年7月6日上午10時許，在嘉義縣梅山鄉，以針
    筒注射之方式，施用第1級毒品海洛因1次。嗣於同年7月9日
    上午10時30分許，在嘉義市○區○○路與蘭井街口為警盤查
    ，並得其同意採其尿液送驗，結果呈海洛因之代謝物嗎啡陽
    陽性反應，始悉上情。
二、案經嘉義市政府警察局第二分局報請臺灣嘉義地方院檢察署
    檢察官偵查起訴。
    理  由
一、本案於準備程式進行中，被告就被訴事實為有罪之陳述，且
    所犯係死刑、無期徒刑、最輕本刑為3年以上有期徒刑或高
    等法院管轄第一審案件者以外之罪，經本院告知簡式審判程
    序之旨，並聽取檢察官及被告之意見後，依刑事訴訟法第
    273 條之1第1項之規定，裁定進行簡式審判程序。依刑事訴
    訟法第273條之2規定，不適用證據提示、交互詰問及傳聞法
    則有關證據能力限制等規定，合先敘明。
二、查被告前因施用毒品案件，經強制戒治後，於93年1月9日釋
    放，此有臺灣高等法院被告前案紀錄表可稽，其雖於強制戒
    治執行完畢釋放後5年後，再犯本件施用毒品案件，惟按毒
    品危害防制條例於92年7月9日修正公布，自93年1月9日施行
    ，其中第20條、第23條將施用毒品之刑事處遇程序，區分為
    「初犯」及「5年內再犯」、「5 年後再犯」。依其立法理
    由之說明：「初犯」，經觀察、勒戒或強制戒治後，應為不
    起訴處分或不付審理之裁定；經觀察、勒戒或強制戒治執行
    完畢釋放後，「5年內再犯」者，因其再犯率甚高，原實施
    之觀察、勒戒及強制戒治既已無法收其實效，爰依法追訴或
    裁定交付審理。至於經觀察、勒戒或強制戒治執行完畢釋放
    後，「5年後再犯」者，前所實施之觀察、勒戒或強制戒治
    已足以遮斷其施用毒品之毒癮，為期自新及協助其斷除毒癮
    ，仍適用「初犯」規定，先經觀察、勒戒或強制戒治之程序
    。從而依修正後之規定，僅限於「初犯」及「5年後再犯」
    二種情形，始應先經觀察、勒戒或強制戒治程序。倘被告於
    5年內已再犯，經依法追訴處罰，縱其第3次（或第3次以上
    ）再度施用毒品之時間，在初犯經觀察、勒戒或強制戒治執
    行完畢釋放5年以後，已不合於「5 年後再犯」之規定，且
    因已於「5年內再犯」，顯見其再犯率甚高，原實施觀察、
    勒戒或強制戒治，已無法收其實效，即應依該條例第10條處
    罰。查被告於強制戒治執行完畢後5年內，即於97年間，因
    施用毒品案件，經本院於97年5月26日以97年度訴字第129號
    判處應執行有期徒刑11月確定等情，亦有前揭前案紀錄表可
    稽，故本件被告犯行依法應予追訴處罰。
三、訊據被告坦承前揭犯行，且有臺灣檢驗科技股份有限公司濫
    用藥物尿液檢驗報告、代號與真實姓名對照表各一份附卷可
    稽，核與被告自白相符，被告施用第1級毒品海洛因之犯行
    ，應堪認定。
四、查海洛因為毒品危害防制條例第2條第2項第1款所定之第1級
    毒品，核被告所為，係犯毒品危害防制條例第10條第1項之
    施用第1級毒品罪。被告施用前持有海洛因之低度行為，為
    施用之高度行為所吸收，不另論罪。又被告前經本院院以97
    年度訴字第129號判決判處有期徒刑11月確定，於98年3月31
    日縮短刑期執行完畢等情，有前案紀錄表可稽，其於受徒刑
    之執行完畢後，5年以內故意再犯本件有期徒刑以上之罪，
    為累犯，應依刑法第47條第1項規定加重其刑。
五、爰審酌被告曾因施用毒品經強制戒治及有期徒刑執行完畢，
    猶未知警惕而再犯本案，足見其未徹底戒除施用毒品，惟念
    及施用毒品本質上係戕害自身健康之行為，尚未嚴重破壞社
    會秩序或侵害他人權益，且被告坦承犯行、犯後態度尚屬良
    好暨其犯罪之動機、目的、手段、其為高中畢業之智識程度
    等一切情狀，量處如主文所示之刑。
六、依刑事訴訟法第273條之1第1項、第299條第1項前段，毒品
    危害防制條例第10條第1項，刑法第11條前段、第47條第1項
    ，判決如主文。
本案經檢察官陳昭廷到庭執行職務。
中    華    民    國    98    年    10    月    30    日
                  刑事第六庭    法  官  黃義成
上列正本證明與原本無異。
如不服本判決應於收受判決後10日內向本院提出上訴書狀，並應
敘述具體理由；其未敘述上訴理由者，應於上訴期間屆滿後20日
內向本院補提理由書（均須按他造當事人之人數附繕本）「切勿
逕送上級法院」。
中    華    民    國    98    年    10    月    30    日
                                書記官  吳明蓉
附錄論罪科刑法條：
毒品危害防制條例第10條
施用第一級毒品者，處 6 月以上 5 年以下有期徒刑。
施用第二級毒品者，處 3 年以下有期徒刑。


司法院資訊處製作；財團法人民間司法改革基金會備份。
